【裁判字號】    97,訴,2865
【裁判日期】    980227
【裁判案由】    侵權行為損害賠償
【裁判全文】
臺灣板橋地方法院民事判決              97年度訴字第2865號
原      告  丙○○○
訴訟代理人  丁○○
被      告  乙○○
            甲○○○○○○○○.
上列當事人間請求侵權行為損害賠償事件，經本院於民國98年2
月26日言詞辯論終結，判決如下：
    主  文
被告應給付原告新台幣肆拾伍萬貳仟柒佰肆拾元，及自民國九
十七年七月二十四日起至清償日止按年息百分之五計算之利息。
原告其餘之訴駁回。
訴訟費用由被告負擔。
本判決第一項得假執行。
    事實及理由
一、本件原告起訴主張：
  (一)緣被告乙○○以駕駛貨車載送貨物為業，為從事駕駛業務之
    人，於民國96年11月2 日上午11時40分許，駕駛車頭漆有「
    金順發」字樣，車牌號碼EZ -0052號之營業小貨車，沿臺北
    縣新莊市○○路往民安西路方向行駛，行經龍安路與裕民街
    19 巷 口時，本應注意汽車行駛時，駕駛人應注意車前狀況
    ，隨時採取必要之安全措施，且亦應注意汽車行經行人穿越
    道，遇有行人穿越時，無論有無交通指揮人員指揮或號誌指
    示，均應暫停讓行人先行通過，竟未注意車前狀況，適有周
    富子正行走於斑馬線而欲穿越龍安路，乙○○竟未暫停讓周
    富子先行通過而貿然左轉而撞擊周富子，致周富子受有頭部
    外傷合併腦內出血、頭皮撕裂傷及胸壁挫傷等傷害。
  (二)被告乙○○駕駛自用小客車過失傷害原告之身體，係屬不法
    侵害原告之權利，自應依侵權行為法則負損害賠償責任，又
    被告乙○○係受僱於金順發香舖（即吳彥傑），被告吳彥傑
    亦應與受僱人負連帶賠償責任。而原告因本件傷害至醫院治
    療計支出醫療費用1 萬6063元，因傷不良於行，往返醫院支
    付交通費1 萬1980元，因聘請看護照護13天，每日支付工資
    1900元，共計2 萬4700元，以上財產上之損害合計為5 萬27
    43元，另原告受有非財產上之損害，請求被告賠償慰撫金66
    萬元。則原告總計受有財產與非財產上之損害71萬2743元。
  (三)為此，依據侵權行為之法律關係，請求被告連帶給付71萬
    2743元，及自起訴狀繕本送達翌日起至清償日止按年息5%計
    算之利息。
二、被告則抗辯：
  (一)原告要求以30萬元和解，要被告各分擔15萬元，惟被告無法
    負擔，故無法達成和解。
  (二)為此，請求駁回原告之訴。
三、經查原告主張其於96年11月2 日上午11時40分許，在臺北縣
    新莊市○○路與裕民街19巷口時，遭被告乙○○駕駛營業小
    貨車過失撞傷，及被告乙○○係受僱於金順發香鋪（即被吳
    彥傑）之事實，已據被告提出新泰綜合醫院、馬偕紀念醫院
    診斷證明書各1 件，並有警方拍攝之現場照片附於台灣板橋
    地方法院檢察署96年度偵字第5773號偵查卷第18- ２1 頁足
    憑，且被告乙○○並因前開過失傷害犯行經本院刑事簡易庭
    以97年度交簡字第2877號簡易判決判處有期徒刑3 月，如易
    科罰金，以新台幣1000元折算1 日（已據本院調閱上開卷宗
    查證無訛），又本件交通事故經台北縣政府警察局新莊分局
    送請台灣省台北縣區車輛行車事故鑑定委員會鑑定結果，認
    定被告乙○○駕駛營業小貨車，行經設有行人穿越道交岔路
    口，未暫停讓行人先行通過，撞擊行人為肇事原因，行人廖
    周富字無肇事因素，亦有該會北縣鑑定第970152號鑑定意見
    書附於上開偵查卷第34 -35頁可稽，自堪信原告此部分之主
    張為真實。
四、按因故意或過失，不法侵害他人之權利者，負損害賠償責任
    。又不法侵害他人之身體或健康者，對於被害人因此喪失或
    減少勞動能力或增加生活上之需要時，應負損害賠償責任。
    再按不法侵害他人之身體、健康、名譽、自由、信用、隱私
    、貞操，或不法侵害其他人格法益而情節重大者，被害人雖
    非財產上之損害，亦得請求賠償相當之金額。其名譽被侵害
    者，並得請求回復名譽之適當處分。民法第184 條第1 項前
    段、第193 條第1 項、第195 條第1 項定有明文。查被告乙
    ○○過失意不法侵害原告之身體，原告自得依上開規定請求
    被告乙○○賠償，又被告吳彥傑係乙○○之僱用人，原告亦
    得依民法第188 條第1 項前段之規定，請求被告吳彥傑負連
    帶賠償責任。茲就原告請求賠償之損害，審究如下：
  (一)醫療費用1萬6063元部分：
  1.自費部分：原告因本件傷害事件所生醫療費用，自費負擔部
    分為1 萬9703元（詳附表一），已據提出醫療費用單據39件
    為證，依其受傷情形，核屬醫療上所必要，有原告提出之醫
    療費用收據可證，堪信為真實，自得再請求被告賠償其自費
    支出之醫療費用1 萬6063元。
  (二)交通費1 萬1980元部分：原告主張其自96年10月2 日起至98
    年12月19日止，共計23次至醫院門診，計支出交通費1 萬67
    10元（詳附表二），已據提出收據45件為證，則原告往返醫
    院所支出之交通費用，顯為被害以前並無此需要，因為受侵
    害始有有需要支付之費用，自得請求被告賠償交通費用1 萬
    1980元。
  (三)看護費2 萬4700元部分：按親屬代為照顧被害人之起居，固
    係基於親情，但親屬看護所付出之勞力並非不能評價為金錢
    ，雖因二者身分關係而免除被害人之支付義務，惟此種基於
    身分關係之恩惠，自不能加惠於加害人。故由親屬看護時雖
    無現實看護費之支付，仍應認被害人受有相當於看護費之損
    害，得向上訴人請求賠償，始符公平原則。查原告因本件交
    通事故受有創傷性腦出血，自96年11月2 日起至同年月17日
    止住院行保守治療，現語言精神受損，呈現失語症狀態，住
    院期間須專人照料之事實，有馬偕紀念醫院97年12月25日之
    診斷證明書1 件在卷足憑，則原告自96年11月2 日起至同年
    月17日止之住院期間自有聘請看護照顧之必要，原告雖就此
    部分未能提出看護費用之收據為證，惟揆諸前揭最高法院判
    決要旨，原告僅須有親屬代為照顧起訴，而不以實際上有看
    護費之支出，即得請求加害人賠償看護費用，則原告請求被
    告賠償13日，每日計1900元計算，總計為2 萬4700之看護費
    用，為屬相當，自應准許。
  (五)精神慰撫金66萬元部分：按慰撫金之多寡，應斟酌雙方之身
    分、地位、資力與加害之程度及其他各種情形核定相當之數
    額，其金額是否相當，自應依實際加害情形與被害人所受之
    痛苦及雙方之身分、地位、經濟狀況等關係決定之。查原告
    係31年9 月19日出生，於本件侵權行為發生時年65歲，教育
    程度為國中肄業，家境勉強可以維持，被告乙○○係62年4
    月18日出生，於本件侵權行為時年34歲，受僱於被告吳彥傑
    擔任送貨駕駛，家境小康，被告駕駛營業小貨車未讓行走於
    人行道之原告先行，對於交通規則之漠視甚為嚴重，而原告
    因受此傷害，呈現失語症狀態，無異係剝雄人類之表達溝能
    力，將內心世界禁錮於身體之內，所受傷害之情節甚鉅，精
    神上應受有相當之痛苦，本院審酌上開兩造之年齡、教育程
    度、社會地位、資力等情形，認原告請求非財產上損害賠償
    66萬元，猶屬過高，應以40萬元為適當。
  (六)綜上所述，原告得請求被告連帶賠償之金額總計為45萬2743
    元（計算式16063+11980+24700+400000=452743） 。
五、從而，原告依上開民法侵權行為之規定，請求被告賠償45萬
    2743元，及自97年7 月24日（即支付命令送達翌日）起至清
    償日止，按週年利率百分之5 計算之利息，為有理由，應予
    准許。逾上開範圍之請求，為無理由，應予駁回。又本件原
    告勝訴部分，本院判命被告給付之金額未逾50萬元，爰依職
    權宣告假執行
六、結論：原告之訴為一部有理由、一部無理由，依民事訴訟法
    第79條、第85條第1 項前段，判決如主文。
中    華    民    國    98    年    2     月    27    日
                  民事第三庭    法  官  何君豪
以上正本係照原本作成
如對本判決上訴，須於判決送達後20日內向本院提出上訴狀
中    華    民    國    98    年    2     月    27    日
                            書記官  黃琴茜


司法院資訊處製作；財團法人民間司法改革基金會備份。
